【裁判字號】    95,交訴,153
【裁判日期】    950912
【裁判案由】    業務過失致死
【裁判全文】
臺灣臺中地方法院刑事判決             95年度交訴字第153號
公  訴  人  臺灣臺中地方法院檢察署檢察官
被      告  甲○○
上列被告因業務過失致人於死案件，經檢察官提起公訴（九十五
年度偵字第一一九一三號），本院合議庭裁定改以簡式審判程序
審理後，判決如下：
    主  文
甲○○從事業務之人，因業務上之過失致人於死，處有期徒刑捌
月。
    事  實
一、甲○○係址設臺中市○區○○街一八一號二樓「榮民計程車
    業服務中心臺中分中心」之受僱司機，平日以駕駛計程車載
    客為主要業務，係從事駕駛業務之人。於民國九十五年一月
    十四日上午八時許，駕駛車牌號碼四六五－ＭＷ號營業用小
    客車，沿臺中市○○路往河南路方向行駛，而於同日上午八
    時十五分許，行經臺中市○○路九一號前，本應注意汽車行
    駛時，駕駛人應注意車前狀況，並隨時採取必要之安全措施
    ，而依當時天候為晴、日間自然光線、柏油路面乾燥、路面
    無缺陷、亦無障礙物且視距良好之情形，又無不能注意之情
    事，竟疏於注意及此，於行經上開路段時，竟撞及正欲穿越
    中平路之田蕙蘭，致田蕙蘭因而倒地，並造成其頭部外傷致
    顱腦損傷、骨盆骨折，經送醫急救後，仍於同月十六日下午
    一時四十五分不治死亡。甲○○肇事後，於有偵查犯罪權限
    之人查知肇事者之身分前，即主動向到場處理之警員表明其
    係駕車肇事者，自首而接受裁判。
二、案經臺灣臺中地方法院檢察署檢察官自動檢舉偵查起訴。
    理  由
一、上揭事實，業據被告甲○○於偵查、本院審理時坦承不諱，
    並經證人乙○○於警詢時證述屬實，且有臺中市○○○道路
    交通事故當事人酒精測定紀錄表、中國醫藥大學附設醫院法
    醫參考病例摘要、臺中市警察局第六分局道路交通事故現場
    圖、道路交通事故調查報告表（一）（二）、道路交通事故
    現場照片在卷可稽；而被害人田蕙蘭確因本件車禍而死亡，
    亦經臺灣臺中地方法院檢察署檢察官督同法醫師相驗屬實，
    並製有驗斷書、相驗屍體證明書、勘驗筆錄等附卷可稽。按
    汽車行駛時，駕駛人應注意車前狀況，並隨時採取必要之安
    全措施，道路交通安全規則第九十四條第三項定有明文，被
    告駕車自應注意上述道路交通安全規定，且依當時天候為晴
    、日間自然光線、柏油路面乾燥、路面無缺陷、亦無障礙物
    且視距良好之情形，有前開卷附道路交通事故調查報告表在
    卷可按，依當時情形，被告並無不能注意之情事，竟疏未注
    意車前狀況，隨時採取必要之安全措施，撞及正欲穿越中平
    路之田蕙蘭，致田蕙蘭因而倒地，並造成其頭部外傷致顱腦
    損傷、骨盆骨折，經送醫急救後，仍於同月十六日下午一時
    四十五分不治死亡，是被告顯有過失甚明，且被告之過失行
    為與被害人田蕙蘭之死亡間具有相當因果關係。足認被告上
    揭之自白與事實相符。本案事證明確，被告之犯行洵堪認定
    。
二、被告甲○○係址設臺中市○區○○街一八一號二樓「榮民計
    程車業服務中心臺中分中心」之受僱司機，平日以駕駛計程
    車載客為主要業務，係從事駕駛業務之人，已據其於警詢及
    偵、審中供承甚詳，並有車號查詢汽車車籍一份在卷可考，
    其係以駕駛車輛為主要業務之人無誤。被告因業務上之過失
    駕車行為致人於死，核其所為，係犯刑法第二百七十六條第
    二項之業務過失致人於死罪。爰審酌被告過失情節非輕，且
    本件車禍肇事直接剝奪被害人之生命權，對於被害人家庭乃
    至於國家社會之損失實已無從回復，所生危害至為重大，而
    被告犯後雖多次與被害人家屬協商和解事宜，惟迄今仍未能
    與被害人家屬達成民事和解及犯後坦承犯行，態度良好等一
    切情狀，量處如主文所示之刑，以示懲儆。
三、新舊法比較部分：
（一）被告於案發後，有偵查權限之人知悉犯罪人之前，主動向
      到場處理事故之員警陳明自己係肇事者，並接受裁判，有
      臺中市○○○道路交通事故肇事人自首情形紀錄表附卷可
      佐，足認被告係對於未發覺之罪自首而接受裁判，而被告
      行為後，刑法第六十二條前段有關自首之規定已有修正，
      修正前之舊法規定為「必減」其刑，修正後改為「得減」
      其刑，此項變動影響行為人之刑罰法律效果，係屬新修正
      刑法第二條第一項之「法律變更」，本件被告自首之時間
      係於新修正刑法生效前之九十五年一月十四日，自應為新
      舊法比較，經比較新舊法結果，因修正前舊法規定為「必
      減」其刑，較有利於行為人，即新法之規定對於被告並無
      較為有利之情形，是依修正後刑法第二條第一項前段之規
      定，本件應適用被告行為時之法律，即應適用修正前刑法
      第六十二條前段之規定，就上揭所犯之罪減輕其刑。
（二）被告行為後，刑法第三十三條第五款業於九十四年二月二
      日以華總一義字第０九四０００一四九０一號令修正公布
      ，並自九十五年七月一日起施行；修正後刑法第三十三條
      第五款規定「罰金：新臺幣一千元以上，以百元計算之。
      」，與修正前刑法第三十三條第五款規定「罰金：一元以
      上。」不同。比較新舊法結果，以舊法較有利於行為人，
      新法並無對被告較為有利之情形，故依刑法第二條第一項
      前段規定，本案關於法定刑罰金刑部分，自應適用被告行
      為時之法律即修正前刑法第三十三條第五款規定決定其罰
      金部分之法定刑。
（三）再查被告行為後，業已增訂刑法施行法第一條之一，並規
      定：「中華民國九十四年一月七日刑法修正施行後，刑法
      分則編所定罰金之貨幣單位為新臺幣。九十四年一月七日
      刑法修正時，刑法分則編未修正之條文定有罰金者，自九
      十四年一月七日刑法修正施行後，就其所定數額提高為三
      十倍。但七十二年六月二十六日至九十四年一月七日新增
      或修正之條文，就其所定數額提高為三倍。」，是就現行
      刑法中，有關於罰金刑處罰之規定已有修正，惟經比較增
      訂之刑法施行法第一條之一與被告犯過失致人於死罪行為
      時之罰金罰鍰提高標準條例第一條前段、現行法規所定貨
      幣單位折算新台幣標準第二條結果，二者規定適用之結果
      並無不同，則本件被告所犯業務過失致人於死罪部分即依
      被告行為時之舊法即依罰金罰鍰提高標準條例第一條前段
      為法條適用之依據，附此敘明。
據上論斷，應依刑事訴訟法第二百七十三條之一第一項、第二百
九十九條第一項前段，刑法第二條第一項前段、第二百七十六條
第二項、（修正前）第六十二條前段，罰金罰鍰提高標準條例第
一條前段，判決如主文。
中    華    民    國    95    年    9     月    12    日
                    交通法庭   法   官  王世華
上正本證明與原本無異。
如不服本判決，應於送達後十日內向本院提出上中華民國刑法第
訴狀（須附繕本），上訴於台灣高等法院台中分院。
                                書記官  劉易柔
中    華    民    國    95    年    9     月    12    日
附錄本案論罪科刑法條全文
法第二百七十六條第二項
從事業務之人，因業務上之過失犯前項之罪者，處五年以下有期
徒刑或拘役，得併科三千元以下罰金。


司法院資訊處製作；財團法人民間司法改革基金會備份。
